臺灣桃園地方法院刑事判決　　　　　　 100年度重訴字第28號
公　訴　人　臺灣桃園地方法院檢察署檢察官
被　　　告　TRAN DAI .
選任辯護人　法律扶助律師吳磺慶律師
上列被告因殺人案件，經檢察官提起公訴（100 年度偵字第1096
3 號），本院判決如下：
    主  文
TRAN DAI BINH 殺人，處有期徒刑拾參年，並於刑之執行完畢或
赦免後，驅逐出境。
    事  實
一、TRAN DAI BINH （越南籍，中文名：陳大兵，下稱陳大兵）
    於民國100 年4 月16日晚間11時30分許，在其桃園縣中壢市
    ○○路48號乖乖食品股份有限公司（下稱乖乖公司）之員工
    宿舍105 號房內，因不耐同事LEXUAN HUNG（ 越南籍，中文
    名：黎春雄，下稱黎春雄）催促返還水煙槍事，竟基於縱使
    黎春雄遭鋒利之水果刀刺中身體重要部位致死，亦不違其本
    意之殺人不確定故意，仍手持刀刃長約15.5公分許，寬約
    2.1 公分許（最寬處約2.1 公分）刀鋒及刀刃尖端皆銳利之
    水果刀1 把，直刺黎春雄腹部1 下，致黎春雄受創大喊後，
    由在該臥房內看電視之NGUYENTIENDUNG（越南籍中文名：阮
    進勇，下稱阮進勇）迅趨前攙扶黎春雄倒臥在床上，再經不
    詳之人通報救護車，將黎春雄送衛生署桃園醫院醫急救，黎
    春雄仍因腹部遭刺，造成低血容性休克及其併發症（腦肺水
    腫、肝脾胰梗塞壞死出血、急性腎衰竭、敗血症、腹壁大網
    膜壞死發炎），終因多重器官衰竭而於100 年4 月26日凌晨
    2 時32分死亡。
二、案經桃園縣政府警察局中壢分局移送臺灣桃園地方法院檢察
    署偵辦後提起公訴。
    理  由
壹、程序部分：
一、按被告以外之人於審判外之言詞或書面陳述，除法律有規定
    者外，不得作為證據；又被告以外之人於審判外之陳述，雖
    不符合同法第159 條之1 至第159 條之4 之規定，但經當事
    人於審判程序同意作為證據，法院審酌該言詞陳述或書面陳
    述作成時之情況，認為適當者，亦得為證據。當事人、代理
    人或辯護人於法院調查證據時，知有第159 條第1 項不得為
    證據之情形，而未於言詞辯論終結前聲明異議者，視為有前
    項之同意，刑事訴訟法第159 條第1 項及第159 條之5 均有
    明文。經查：
  (一)證人阮進勇於偵查中之證述，固屬傳聞證據，惟檢察官、被
    告及其選任之辯護人就前揭審判外陳述之證據能力，於本院
    準備程序及審判期日時均不爭執，且迄至言詞辯論終結前亦
    未再聲明異議。經核上開證據資料製作時之情況，查無違法
    不當或證明力明顯過低之瑕疵，亦認為以之作為證據應屬適
    當。
  (二)至本案認定事實所引用之卷內其餘卷證資料（包括桃園縣政
    府警察局中壢分局搜索/ 扣押筆錄、扣押物品目錄表、桃園
    縣政府警察局殺人未遂嫌疑人酒精測定紀錄表、衛生署桃園
    醫院診斷證明書、桃園縣政府警察局中壢分局調閱監視器備
    忘錄、內政部警政署刑事警察局100 年5 月26日刑醫字第10
    00058204號鑑定書、桃園縣政府警察局中壢分局處理相驗案
    件初步調查報告暨報驗書、相驗筆錄、解剖筆錄、桃園地方
    法院檢察署相驗屍體證明書、桃園地方法院檢察署檢驗報告
    書、救護紀錄查詢、行政院衛生署桃園醫院急診病例、病歷
    摘要、桃園縣政府警察局中壢分局100 年5 月17日中警分刑
    字第1007003095號函暨隨函所附資料、法務部法醫研究所10
    0 年7 月28日法醫理字第1000003821號函暨隨函所附之解剖
    報告書、法醫研究所（100 ）醫鑑字第1001101422號鑑定報
    告書等文書證據及物證），並無證據證明係公務員違背法定
    程序所取得，檢察官、被告及其所選任之辯護人等，均未於
    本院言詞辯論終結前爭執其證據能力，茲審酌該等書面陳述
    作成時之情況，並無不宜作為證據之情事，且本院認為以之
    作為本案論罪之證據，均與待證事實具有關聯性，作為本案
    之證據亦屬適當，是依上開規定，自得為證據。
二、末卷附現場蒐證照片12張、現場模擬案發過程照片7 張、扣
    案水果刀照片4 張、死亡相驗照片7 張及解剖照片42張等證
    據，係傳達照相當時現場情況，而透過照片傳達的情形與現
    場真實情形，在內容上的一致性，透過機械的正確性來加以
    保障，換言之，照片並不存在人對現實情形的知覺、記憶所
    經常發生的表現錯誤，是照片之性質非屬供述證據，自無傳
    聞法則之適用，於此亦別無證據證明上開資料有經偽造變造
    之情形，且經本案檢察官、被告及其所選任之辯護人等同意
    做為證據，是前開照片均具證據能力。
貳、實體部分：
一、黎春雄於100 年4 月16日晚間11時30分許因與被告陳大兵發
    生爭執而遭被告持刀刃長約15.5公分，寬處最長約2.1 公分
    ，刀鋒及刀刃尖端均尖銳之水果刀穿刺腹部，經送衛生署桃
    園醫院醫急救後，黎春雄仍因腹部遭刺，造成低血容性休克
    及其併發症（腦肺水腫、肝脾胰梗塞壞死出血、急性腎衰竭
    、敗血症、腹壁大網膜壞死發炎），終因多重器官衰竭而於
    100 年4 月26日凌晨2 時32分死亡之事實，訊據被告陳大兵
    迭於檢察官偵查中及本院訊問、審理時坦承不諱，並有桃園
    縣政府警察局中壢分局搜索/ 扣押筆錄、扣押物品目錄表、
    桃園縣政府警察局殺人未遂嫌疑人酒精測定紀錄表、衛生署
    桃園醫院診斷證明書、桃園縣政府警察局中壢分局調閱監視
    器備忘錄、內政部警政署刑事警察局100 年5 月26日刑醫字
    第1000058204號鑑定書、桃園縣政府警察局中壢分局處理相
    驗案件初步調查報告暨報驗書、相驗筆錄、解剖筆錄、桃園
    地方法院檢察署相驗屍體證明書、桃園地方法院檢察署檢驗
    報告書、救護紀錄查詢、行政院衛生署桃園醫院急診病例、
    病歷摘要、桃園縣政府警察局中壢分局100 年5 月17日中警
    分刑字第1007003095號函暨隨函所附資料、法務部法醫研究
    所100 年7 月28日法醫理字第1000003821號函暨隨函所附之
    解剖報告書、法醫研究所（100 ）醫鑑字第1001101422號鑑
    定報告書、現場蒐證照片12張、現場模擬案發過程照片7 張
    、扣案水果刀照片4 張、死亡相驗照片7 張及解剖照片42張
    等卷證資料在卷可參，並有扣案之水果刀1 把在卷可佐。又
    棉棒血跡（轉移自兇刀上）檢出一男性DN A-STR型別，與被
    害人黎春雄DNA-STR 型別相符，有上開內政部警政署刑事警
    察局100 年5 月26日刑醫字第1000058204號鑑定書1 份在卷
    可參（參見臺灣桃園地方法院檢察署100 年度偵字第10963
    號卷第92頁至第93頁），足證被告前開任意性自白核與事實
    相符，其於100 年4 月16日晚間11時30分許因與被害人黎春
    雄發生爭執而持刀刃長約15.5公分，寬處最長約2.1 公分，
    刀鋒及刀刃尖端均尖銳之水果刀穿刺被害人黎春雄之腹部，
    造成黎春雄低血容性休克及其併發症（腦肺水腫、肝脾胰梗
    塞壞死出血、急性腎衰竭、敗血症、腹壁大網膜壞死發炎）
    ，終因多重器官衰竭死亡之之犯行，事證至明，洵堪認定。
    其雖辯稱：伊係因忘記手上持有水果刀，一時因被黎春雄打
    ，想打回來才為上開行為，伊只是防衛而已，伊是失手殺死
    被害人，伊沒有殺人故意云云（參見本院100 年度重訴字第
    28號卷第7 頁反面至第9 頁反面、第28頁反面、第42頁反面
    ）。被告所選任之辯護人亦為被告辯護稱：(一)被害人本身患
    有穿孔性十二指腸潰瘍，從而，被害人之死亡與被告之刺傷
    行為並無因果關係云云；(二)事發當天被告跟幾個外勞喝酒，
    被告因喝多想吐，所以先離開，後來伊又回到事發房間，想
    要削水果來吃，此由被告事後經酒測而酒精濃度達0.23毫克
    及證人阮進勇證述被告於被害人受傷後，一直呆坐在現場床
    上，而無逃亡或協助傷者送醫之行為可知，被告於案發當時
    辨識能力很低，而有精神障礙情形；(三)被告於案發當時因在
    削水果而手持水果刀，而被害人進來跟被告理論之過程，據
    證人阮進勇於偵查中之證述可知，當時被害人衝過去打被告
    頭部，也有推被告，被告則因被害人之動作而有快倒下之樣
    子，而被告於慌亂中因想推開被害人，而忘記自己手上持有
    水果刀，進而失手刺傷被害人，足證被告之行為核屬過失行
    為，而伊上開用手推開被害人之行為也應屬正當防衛之行為
    ；(四)輔以被告只刺被害人一刀，並沒有再持刀繼續刺被害人
    ，所以被告有掌控能力，如果被告要被害人死亡，伊應該繼
    續刺，由此可證被告並非故意讓被害人死亡；(五)被告家屬有
    拿2,000 元美金的賠償金給被害人家屬，事後被告表示伊很
    後悔，伊確實當時沒有想到會這樣，另被告在臺灣接受判決
    、執行，經遣送回越南後還會再接受審判，對於本案刑度會
    比臺灣高。綜上，被告所涉乃刑法第276 第1 項過失致人於
    死罪，退步言，縱被告有傷害被害人之故意，亦僅應論以刑
    法第277 條第2 項傷害致死罪，且因被告之行為乃正當防衛
    ，故應援引刑法第23條防衛過當來減輕其刑，另被告當時酒
    測達0.23MG/L，且喝酒當時，被告並未意識到後續情形發生
    ，顯非自招行為，從而，被告行為當時辨識能力顯著降低，
    應依刑法第19條之規定減輕其刑。然：
  (一)按刑法上殺人罪與傷害罪之區別，應視加害人有無殺意為斷
    ，被害人所受之傷害程度，固不能據為認定有無殺意之唯一
    標準，但加害人之下手情形如何，於審究犯意方面，仍不失
    為重要參考資料（最高法院20年非字第104 號判例意旨可資
    參照）。又殺人與傷害之區別，既以有無殺意為斷，審理事
    實之法院，應就案內一切證據，詳查審認，視其犯罪之動機
    、殺傷之次數、所殺傷部位、傷勢程度、犯後態度等綜合判
    斷，俾為認定（最高法院85年度臺上字第5611號判決意旨可
    資參照）。據此，行為人於行為當時，主觀上是否有殺人之
    故意，除應斟酌其使用之兇器種類、攻擊之部位、行為時之
    態度表示外，尚應深入觀察行為人與被害人之關係、衝突之
    起因、行為當時所受之剌激、下手力量之輕重，被害人受傷
    之情形及行為事後之態度等各項因素綜合予以研析。再按刑
    法上之加重結果犯，以行為人能預見其結果之發生為要件，
    所謂能預見乃指行為人對於犯罪結果雖無預見，但依客觀情
    形係有預見之可能，此與主觀上有無預見之情形不同，若主
    觀上有預見，而結果之發生又不違背其本意時，則屬故意範
    圍（最高法院94年度臺上字第1211號判決參照）。經查：
  1.扣案水果刀刃最寬處約2.1 公分、刃長約15.5公分，刀刃單
    面開鋒，刀鋒銳利，有扣案水果刀照片2 紙在卷可參（參見
    臺灣桃園地方法院檢察署100 年度相字第827 號卷第53頁）
    ，以該刀之長度、硬度、銳利度，若持往人體之要害部位猛
    力穿刺，足以致人於死，此為眾所周知之事，並為心智正常
    成熟之被告所足可認識；而人體腹部內為肝臟、脾臟、胰臟
    及十二指腸等重要器官所在，屬於人體要害，被告竟持刀鋒
    尖利之水果刀，朝被害人黎春雄之腹部猛刺，造成被害人黎
    春雄受有低血容性休克及其併發症（腦肺水腫、肝脾胰梗塞
    壞死出血、急性腎衰竭、敗血症、腹壁大網膜壞死發炎）等
    傷害，嗣經送醫緊急施以手術急救，仍因多重器官衰竭而不
    治死亡等情，觀諸被害人遭刺殺後之傷勢，均深及人體腹腔
    內之肝臟、脾臟、胰臟等要害部位，造成被害人上腹壁銳器
    傷，刺切過左肝，穿過小網膜，刺入胰臟，進而造成被害人
    低血容性休克及其併發症（腦肺水腫、肝脾胰梗塞壞死出血
    、急性腎衰竭、敗血症、腹壁大網膜壞死發炎），可見被告
    持刀用力之猛，參以扣案之兇刀，於發現之時，刀刃部分全
    部沾滿被害人之血跡，有卷附之案發現場蒐證照片2 紙在可
    資參照（參見上開偵字卷第35頁），參以被害人經法務部法
    醫研究所解剖之結果，發現被害人刺創傷創徑長約10至15公
    分，最寬處約3 公分，有上開法務部法醫研究所（100 ）醫
    鑑字第1001101422號鑑定報告書1 份在卷可佐（參見上開偵
    卷第87頁至第93頁），足徵被告下手甚重，益徵其主觀上確
    有容任死亡結果發生並不違其本意之情形，而顯有殺人之不
    確定故意至明。從而，被告辯稱其是忘記手中有刀子，不小
    心刺傷被害人等情，乃事後卸責之詞，不足採信。
  2.被告於案發當晚與伊的同事在喝泰國酒，時間大約自晚間7
    點30分許到8 點間開始喝，大約10個人總共喝了3 瓶泰國酒
    ，1 瓶約1 公升，伊不記得伊喝了多少等情，除據被告供承
    在卷（參見上開本院卷第8 頁反面）外，復有酒精濃度測定
    單1 紙在卷可參（參見上開偵卷第32頁）。另被告於案發當
    日（即100 年4 月17日）凌晨2 時11分許經警方施以酒精濃
    度檢測結果，測定值為0.23MG/L，有前開酒精濃度測定單1
    紙在卷可佐。又依據內政部警政署刑事警察局研究數據，我
    國人民吐氣酒精濃度之消退率為每小時每公升0.062 至0.09
    8 毫克，平均值為每公升0.08毫克，有內政部警政署刑事警
    察局91年1 月25日（91）刑鑑字第11718 號函可憑。查被告
    接受警方酒測之時間，距離案發之100 年4 月16日晚間11時
    30分許時間約2.683 小時（小數點第3 位以下四捨五入），
    則以上開吐氣酒精濃度每小時消退率之平均值即每公升0.08
    毫克為標準，回推計算2 小時41分前即被告於100 年4 月16
    日晚間11時30分許行兇時，其當時之吐氣酒精濃度應已達每
    公升0.445 毫克【計算式：每公升0.23毫克＋推算消退之呼
    氣酒精濃度每公升0.092 毫克（每公升0.08毫克×2 小時＋
    每公升0.08毫克×41／60）＝每公升0.445 毫克，小數點第
    3 位以下四捨五入】，然個人對酒精之適應程度會因個人之
    體質、平日是否有飲酒習慣等而有所不同，故被告是否因飲
    酒而達辨識能力顯著降低之程度，仍須視其於行為當時所呈
    現之狀態加以判斷。經查：
  (1)被告於行兇時雖曾經飲酒，惟被告對於犯案過程於警詢、庭
    訊及本院審理過程均能清楚記述，且前後一致，於犯行當時
    尚無顯著異於普通人之知覺理會及判斷作用之情形，亦無證
    據顯示其犯行當時有受精神障礙或其他心智缺陷之影響，而
    使其辨識行為違法或依其辨識而行為之能力有顯著減低之情
    形。
  (2)況被告於案發後之100 年4 月17日凌晨2 時5 分許，員警製
    作第一份筆錄時，詳細供稱：因為黎春雄在宿舍用手推伊的
    頭，當時伊正在削蘋果，心理感到不爽，伊手順勢揮過去，
    黎春雄就這樣被伊刺傷，伊也不是故意要拿刀往黎春雄身上
    刺等語（參見上開偵卷第10頁），足徵被告對於案發當時發
    生何事，記憶清楚，陳述明確，且應對自若，足徵被告於案
    發當時之情況，記憶明確。
  (3)至證人阮進勇如前所述，雖於偵查中結證稱：被告陳大兵於
    事發後坐在床上發呆，不知道是不是發呆，只知道他是靜靜
    的坐在那邊等語（參見上開偵卷第82頁），然觀之證人上開
    證述內容僅能證明被告於案發後，靜坐在床邊，而未為任何
    舉措，輔以被告自承事發當時有一名名叫「阿景」之人在該
    一樓房間之門口講電話，因為「阿景」有看到被害人受傷，
    所以馬上叫別人來處理等語（參見上開偵卷第54頁），足徵
    被告對於案發當時的細節、周遭情況及案發後之處置情形均
    有所記憶，且記憶明確，此情亦與一般人犯案後回憶案發過
    程之反應無異，故難認被告有因飲酒而導致精神喪失或精神
    耗弱之情事，亦無從執此脫免其殺人罪行。
  3.被害人黎春雄死亡後，經檢察官會同法醫師進行相驗，並由
    法醫師曾伯元解剖屍體，其鑑定後判定死亡經過為「1. 死
    者上腹部正中線距足跟109 至112 公分處有一刺傷，刺穿左
    肝下緣、小網膜，刺入後腹腔胰臟頭體部，造成大量血性腹
    水和後腹腔血腫，期間於手術時曾發生過低血容性休克，經
    心肺復甦術施行後心跳恢復。刺創傷徑長約10至15公分，最
    寬處約3 公分，與扣案之水果刀照片看來不相違背，創徑方
    向由前往後，略微偏下，略微偏右；解剖發現，死者有腦水
    腫、肝臟梗塞壞死、脾臟出血性梗塞壞死、胰臟出血壞死、
    急性腎衰竭、腹壁大網膜壞死發炎，以及兩肺水腫及疑似有
    敗血症表徵，研判死者因低血容性休克之後續併發症造成多
    重器官衰竭；3.死者另有十二指腸潰瘍穿孔，研判可為加重
    原因；死者自腹部受刺傷住院至死亡，期間病情並無緩解或
    中斷情形，研判死因仍與腹部受傷有關，死亡方式屬『他為
    』」。死亡原因為：「甲、多重器官衰竭；乙、低血容性休
    克及其併發症；丙、腹部遭他人刺傷。加重死亡因素：穿孔
    性十二指腸潰瘍」，由以上死者死亡經過及檢驗判明：死者
    之死亡機轉為多重器官衰竭，死亡原因為腹部遭他人刺傷造
    成血容性休克及其併發症而死亡，研判死亡方式為他殺。鑑
    定結果：「死者LEXUAN HUNG （即黎春雄），23歲（男性，
    西元1988年10月9 日生，護照號碼B0000000號），因腹部遭
    他人刺傷，造成低血容性休克及其併發症（腦肺水腫、肝脾
    胰梗塞壞死出血、急性腎衰竭、敗血症、腹壁大網膜壞死發
    炎），最後因多重器官衰竭而死亡。而穿孔性十二指腸潰瘍
    研判可為加重死亡因素，死亡方式為『他為』」等情，有檢
    察官相驗屍體證明書、勘驗筆錄、檢驗報告書、解剖筆錄、
    解剖屍體照片及法務部法醫研究所100 年7 月28日法醫理字
    第1000003821號函暨隨函所附之解剖報告書、法醫研究所（
    10 0）醫鑑字第1001101422號鑑定報告書各1 件在卷可按（
    參見上開相字卷第16頁至第30頁、第58頁至第95 頁 ），足
    見被害人死亡確係因遭被告陳大兵持刀刺創腹部而致死亡無
    訛，被害人本身罹患有穿孔性十二指腸潰瘍之疾病，僅為加
    重被害人死亡之因素，本案被害人死亡核與被告持鋒利刀刃
    刺傷被害人腹部之行為有相當因果關係。
  (二)綜上所述，被告確有持刀戕害被害人黎春雄生命之不確定故
    意，至為灼然。本案事證明確，被告之殺人犯行洵堪認定，
    應依法論科。本案公訴人雖認被告有殺人之直接故意，然無
    積極證據可資證明被告確有殺人之直接故意，故依最疑唯輕
    原則，認定被告對於被害人之死亡有未必故意，併此敘明。
二、惟按刑法第23條之「正當防衛」，係以對於現在不法之侵害
    ，而出於防衛自己或他人權利之行為為要件。經查，被害人
    黎春雄於上述時地，雖有因水煙槍乙事與被告發生爭執，然
    由證人阮進勇於偵查中證述：伊當時是一邊看電視，一邊聽
    他們爭吵，從被害人黎春雄進房間到他喊被刺到，中間大概
    隔了快10分鐘等語（參見上開偵卷第80頁至第81頁），足徵
    渠等雖因水煙槍乙事發生爭執，然雙方交談之氣氛並未因爭
    執而呈現緊繃之狀態，此由證人阮進勇於渠等發生爭執，提
    高音量時，並未出言或趨前勸阻，而仍繼續觀看電視乙情可
    以推知。從而，被害人雖於與被告談論水煙槍返還之過程中
    ，突然上前輕拍被告頭部一下，然由被告與被害人之同事情
    誼（由被告與被害人間互相使用同一水煙槍乙事可知，渠等
    之交情非淺），被告當可知悉被害人上開輕拍其頭部之行為
    ，僅係提醒或促使被告盡快處理水煙槍乙事，核被害人主觀
    上並無不法侵害之意圖，且被害人上開輕拍行為，亦未造成
    被告身體法益之侵害，此由被告於本院調查時自承：被害人
    黎春雄僅打伊頭一下，且被害人打伊的那一下不是很痛，因
    為黎春雄是突然衝過來用手打伊，伊被嚇到且伊很生氣，伊
    才想要打回去，沒有想這麼多等語（參見上開本院卷第8 頁
    ）可知，被害人之行為並未對被告造成現實不法之侵害。執
    此，被害人之行為未見有何不法侵害，被告反遽以銳利之水
    果刀直刺被害人之腹部，造成被害人前開傷害，並進而造成
    被害人死亡之結果，所為顯非正當防衛之行為，故被告及其
    選任之辯護人辯稱被告所為顯屬正當防衛，僅達防衛過當之
    程度，洵屬無據，不足以取。
三、核被告所為，係犯刑法第271 條第1 項之殺人既遂罪。至被
    告於行兇時雖有飲酒，然其行為當時並無顯著異於普通人之
    知覺理會及判斷作用之情形，亦無證據顯示其行為時有受精
    神障礙或其他心智缺陷之影響，致不能辨識其行為違法或欠
    缺依其辨識而行為之能力或有顯著減低之情形，業如前述，
    自應對其行為負完全責任，並無刑法第19條第1 、2 項之適
    用，附此敘明。爰審酌被告正值青壯之年，僅因酒後與被害
    人發生細故，即遽然持前揭水果刀報復而悍然逞兇，刺殺被
    害人黎春雄，且衡其所為係朝足以致命之腹部下手，傷口深
    及內臟，造成被害人黎春雄經送醫急救後，仍因多重器官衰
    竭而無法挽回其生命，已造成被害人黎春雄家屬痛失親人之
    傷害，所生危害可謂巨大，惟因其犯後尚能坦認有上開犯行
    ，僅辯稱其係失手殺死被害人，犯後態度堪稱良好，尚未完
    全泯滅良知，併考量被告犯罪之動機、目的，以及被告與被
    害人之關係，並參酌被告之前科素行、生活狀況、智識程度
    、所生危害等一切情狀，量處如主文所示之刑，以資懲儆。
    另被告及其選任辯護人所稱：犯後已積極努力去賠償或彌補
    被害人家屬所受損害並提出證明文件1 紙為佐（參見本院卷
    第57頁），然觀諸上開證明文件，係以越南文字書寫，且未
    隨件附上譯文，致本院無法得知上開文件之內容為何，況上
    開文件乃影本，亦未經認證，亦無任何證據佐證其真實性，
    故本院無從執此遽認該份文件即為被告賠償被害人家屬之證
    明，附此敘明。至辯護人另為被告辯稱被告已深表悔意而有
    情堪憫恕之情，請求予依刑法第59條酌減其刑云云，惟按刑
    法第59條所規定「犯罪之情狀顯可憫恕」者，係指犯罪另有
    特殊原因或環境，在客觀上足以引起一般同情，認為遽予宣
    告法定低度刑，猶嫌過重者，始有該法條之適用（最高法院
    45 年 臺上字第1165號判例參照），經核辯護人所陳之被告
    家中經濟不佳始來臺工作，係因一時衝動行為犯下本案等情
    ，已經於量刑時一併考量，並非犯罪本身存在特殊原因與環
    境。又被告具有殺人之未必故意，不該當正當防衛之情狀，
    均已如前述；而刑法第59條之酌量減輕其刑，必於犯罪之情
    狀在客觀上足以引起一般同情，認為即予宣告法定低度刑期
    ，猶嫌過重者，始有其適用，本案被告因一時氣憤，對於具
    有同事情誼之被害人遽然持刀鋒銳利之水果刀猛刺，並無特
    殊原因或環境等足以憫恕之處，自不合於刑法第59條酌減其
    刑之規定揆諸上開說明，自與刑法第59條之要件未合，辯護
    人所陳自難准許，附此敘明。又被告所犯係殺人罪，危害社
    會治安甚鉅，且剝奪被害人無可回復之寶貴生命，然被告乃
    越南籍，僅因工作偶然來臺，故本院認實無褫奪公權之必要
    。末被告係越南籍之外國人，又因上開犯行受有期徒刑之宣
    告，應依刑法第95條規定，諭知於刑之執行完畢或赦免後，
    驅逐出境，併此敘明。
四、末扣案被告持以行兇之前開水果刀1 支，非被告所有，亦非
    違禁物，自無庸依法宣告沒收，附此敘明。
據上論斷，應依刑事訴訟法第299 條第1 項前段，刑法第271 條
第1 項、第95條，判決如主文。
本案經檢察官吳靜怡到庭執行職務。
中    華    民    國  100     年    10    月    19    日
                    刑事第五庭審判長法  官  潘政宏
                                    法  官  劉淑玲
                                    法  官  石蕙慈
以上正本證明與原本無異。
如不服本判決應於收受判決後10日內向本院提出上訴書狀，並應
敘述具體理由。其未敘述上訴理由者，應於上訴期間屆滿後20日
內向本院補提理由書( 均須按他造當事人之人數附繕本) 「切勿
逕送上級法院」。
                                    書記官   羅婉榕
中    華    民    國   100    年    10    月    20    日
附錄本判決論罪科刑法條：
中華民國刑法第271條
（普通殺人罪）
殺人者，處死刑、無期徒刑或 10 年以上有期徒刑。
前項之未遂犯罰之。
預備犯第1 項之罪者，處2 年以下有期徒刑。